臺北高等行政法院簡易判決
　　　　　　　　　　　　　　　　　　 96年度簡字第00084號
原　　　告　甲○○
被　　　告　臺北市政府衛生局
代　表　人　邱文祥（局長）
上列當事人間因醫療法事件，原告不服臺北市政府中華民國95年
11月23日府訴字第09585003200 號訴願決定，提起行政訴訟。本
院判決如下：
　　主  文
原告之訴駁回。
訴訟費用由原告負擔。
　　事實及理由
一、程序說明：
    本件因屬不服行政機關所為罰鍰處分而涉訟，其標的之金額
    為新臺幣（下同）5萬元，係在20萬元以下， 依行政訴訟法
　　第229 條第1 項第2 款、第2 項規定及司法院民國（下同）
　　92年9 月17日（92）院臺廳行一字第23681 號令，應適用簡
　　易程序，本院並依同法第223 條第1 項規定，不經言詞辯論
　　，逕行裁判。
二、事實概要：
    原告係私立醫療機構「美麗境界診所」之負責醫師，該診所
    於95年3月間，以「美麗境界醫學美容中心」名義在網路（
    網址：http://www.laserdr.com.tw/newbeauty/images/edm
    /0000000000/950308.html）刊登「改善老化...... 電波飛
    梭緊顏術...... ＊電波拉皮術全臉單次＊飛梭雷射時光機5
    次...... 優惠價＄200,000元備註：美麗會員或現金優惠可
    享95折原價：250,000元...... 美麗境界 ...... 診所醫學
    美容中心諮詢專線0000－000－000地址：臺北市信義區○○
    ○路○段159號2樓電話：...... 」等詞句（下稱系爭廣告）
    ，經被告審認有違反醫療法第61條第1項第1款規定，乃依同
    法第103條第1項規定，作成95年6月26日北市衛醫護字第095
    34667400號行政處分書， 處原告5萬元罰鍰（下稱原處分）
    。原告不服，提起訴願，遭決定駁回，遂向本院提起行政訴
    訟。
三、兩造聲明：
  (一)原告聲明求為判決：
    訴願決定及原處分均撤銷。
  (二)被告聲明求為判決：
    1.原告之訴駁回。
    2.訴訟費用由原告負擔。
四、兩造之爭點：
　(一)原告主張之理由：
    1.原告執業從事醫療執行工作之美麗境界診所，隸屬之美麗
      境界醫學美容中心（已裁撤）固曾印備上述「美容新知訊
      息」乙則，以供該醫學美容中心具有專屬長期會員身份之
      特定人士索閱參考，並非向不特定多數人，或利用網路媒
      體傳播，作為「醫療廣告」以達招徠之目的。原告或該診
      所及美容中心，抑其所屬之公司法人，絕無將內容利用網
      路張貼等情事。本件事故之發生，當係有心人士故意構陷
      ，擅自冒名原告執業所屬醫學美容中心於網路上張貼，企
      圖領取檢舉獎金。
    2.原告本人僅係執業於上開美麗境界有限公司所設診所，專
      責從事醫療執行工作，受領薪金作為報酬。至於該診所所
      有一切軟硬體醫療設備固均非原告所有，而一切人事及財
      務行政，業務推廣對外公關，亦全部不在原告職責範圍內
      ，盈虧亦與原告無涉。故原告並非「美麗境界醫學美容中
      心」之負責人。原告對該診所及當時一度設立之「美麗境
      界醫學美容中心」，既不負對外公關及推廣業務之責，自
      更無將上述「美容新知訊息」在網路上張貼之可能。被告
      以原告乃係該診所「負責人」為由予以科罰，認事用法均
      有違誤。
    3.美麗境界診所既屬公司法人美麗境界有限公司所設立之醫
      療部門，縱可認為該項網路上張貼之內容，係該「美麗境
      界醫學美容中心」之所為，則其責任仍歸屬該公司法人美
      麗境界有限公司，不應由僅隸屬該公司所設部門之一之美
      麗境界診所之理，更無歸責於僅執業於該公司所設診所，
      專責醫療執行工作之原告本人之餘地。是被告對原告本人
      科罰之處分自顯難調合。
　(二)被告主張之理由：
    1.行政院衛生署86年3 月26日衛署醫字第086016136 號函示
      略以：「違規廣告之處罰對象：(一)以醫療機構名義刊登者
      處罰該醫療機構。(二)違規醫療廣告經循址查明該址係醫療
      機構者，以該醫療機構刊登廣告處理…。」行政院衛生署
      94 年3月17日衛署醫字第0940203047號公告：「主旨：公
      告醫療法第61條第1 項所稱禁止之不正當方法。依據：醫
      療法第61條第1 項。公告事項：一、醫療機構禁止以下列
      不正當方法招攬病人。(一)公開宣稱就醫即贈送各種形式之
      禮品、折扣、彩券、健康禮券、醫療服務，或於醫療機構
      慶祝活動贈送免費兌換券等情形。(二)以多層次傳銷或仲介
      之方式。(三)未經主管機關核備，擅自派員外出辦理義診、
      巡迴醫療、健康檢查或勞工健檢等情形。(四)宣傳優惠付款
      方式，如：無息貸款、分期付款、低自備款、治療完成後
      再繳費等。2.違反前項規定者，依醫療法第103 條第1 項
      處罰。」。臺北市政府94年2 月24日府衛企字第09404404
      400 號公告：「主旨：公告修正本府90年8 月23日府秘二
      字第9010798100號公告有關本府主管衛生業務委任事項，
      自即日起生效。......公告事項：修正後本府90年8 月23
      日府秘二字第9010798100號公告略以：『......六、本府
      將下列業務委任本府衛生局，以該局名義執行之：......
      （十）醫療法中有關本府權限事項。......』」。
    2.系爭廣告內容主要訴求在以優惠價格招徠患者施行「電波
      飛梭緊顏術」，而該「電波飛梭緊顏術」既係醫學專業手
      術，應係由原告所負責之診所提供服務；且網頁所刊登之
      地址為美麗境界診所登記之開業地址；是以本件網頁廣告
      之內容實已達為美麗境界診所宣傳醫療業務，招徠患者醫
      療之目的。本案上網進入http://www.laserdr.com.tw 網
      站所列印之內容所示，進入美麗境界診所醫學美容中心之
      首頁（網址：http://www.laserdr.com.tw/newbeauty ）
      後，點選該頁面「玩美一夏會員活動實施中」標題，出現
      「依相關法令規定，本網站不得有相關性醫療廣告訊息，
      此活動訊息僅提供本站會員......欲參加本網站相關活動
      請先加入本站會員。我要加入會員，會員福利活動關閉視
      窗」等視窗文字，惟經點選視窗內「會員福利活動」標題
      ，不須帳號、密碼，即出現「美麗會員專屬電子報區」（
      網址：http://www.laserdr.com.tw/newbeauty/edm_1.ht
      m ）；嗣點選上開網頁「最新活動」下之「電波拉皮會員
      活動」欄位，即可出現刊登「改善老化～回溯年輕的肌膚
      ，讓歲月不留痕跡電波飛梭緊顏術......」之網頁廣告（
      網址：http://www.laserdr.com.tw/newbeauty/images/e
      dm/950308/950308.html ）。提供予一般民眾相關資訊，
      並使該等資訊藉由報紙或網路等媒體之傳播功能使不特定
      人得以知悉，而得到招徠業務之目的者，自已符合廣告之
      定義。則被告以原告違反醫療法第61條規定，並依同法第
      103 條第1 項第1 款規定予以處分，應屬有據。從而，被
      告處原告法定最低額5 萬元罰鍰，並無不合，原處分應予
      維持。
五、得心證之要領:
(一)、按醫療法第9 條規定：「本法所稱醫療廣告，係指利用傳播
    媒體或其他方法，宣傳醫療業務，以達招徠患者醫療為目的
    之行為。」第11條規定：「本法所稱主管機關：在中央為行
    政院衛生署；在直轄市為直轄市政府；在縣（市）為縣（市
    ）政府。」第61條第1 項規定：「醫療機構，不得以中央主
    管機關公告禁止之不正當方法，招攬病人。」第103 條第1
    項第1 款規定：「有下列情形之一者，處5 萬元以上25萬元
    以下罰鍰：一、違反第15條第1 項......第61條......規定
    或擅自變更核准之廣告內容。」第115 條規定：「本法所定
    之罰鍰，於私立醫療機構，處罰其負責醫師。但依第10 7條
    有併處行為人為同一人者，不另為處罰。」行政院衛生署94
    年3 月17日衛署醫字第0940203047號公告：「主旨：公告醫
    療法第61條第1 項所稱禁止之不正當方法。......公告事項
    ：一、醫療機構禁止以下列不正當方法招攬病人。(一)公開宣
    稱就醫即贈送各種形式之禮品、折扣、彩券、健康禮券、醫
    療服務，或於醫療機構慶祝活動贈送免費兌換券等情形。(二)
    以多層次傳銷或仲介之方式。(三)未經主管機關核備，擅自派
    員外出辦理義診、巡迴醫療、健康檢查或勞工健檢等情形。
    (四)宣傳優惠付款方式，如：無息貸款、分期付款、低自備款
    、治療完成後再繳費等。二、違反前項規定者，依醫療法第
    103條第1項處罰。」
(二)、查原告係美麗境界診所之負責醫師， 系爭廣告於95年3月間
    ，刊登在網路之事實，有系爭廣告、 被告95年5月10日檢查
    工作日記表及所附現場採證照片、 95年5月17日及6月6日訪
    談美麗境界有限公司負責人劉詠華之調查紀錄表、醫療機構
    開業執照、營利事業登記證等件影本附原處分卷可稽，堪以
    憑認。
(三)、歸納兩造上述之主張，本件爭執之重點在於: 系爭廣告是否
    為醫療廣告? 系爭廣告是否為「美麗境界診所」所刊登? 原
    處分以原告為處罰對象是否違法?茲分述如下:
  1.查系爭廣告主要訴求在以優惠價格招徠患者施行「電波飛梭
    緊顏術」，可改善老化，回溯年輕的肌膚，足以促使消費者
    至該診所施行電波飛梭緊顏術之意願，揆諸前揭公告意旨，
    核屬以不正當方法招攬病人甚明。 又系爭廣告左下角載明:
    「美麗境界診所醫學美容中心」，地址: 「臺北市信義區○
    ○○路○段159號2樓」為美麗境界診所登記開業地址， 有系
    爭廣告及醫療機構開業執照各乙件在訴願卷可稽 (見第20及
    48頁) ，是系爭廣告已達為美麗境界診所宣傳醫療業務，招
    徠患者醫療之目的。又台北市政府於95年8 月24日依系爭廣
    告刊載之網址http://www. laserdr.com.tw進入後，即顯示
    美麗境界診所醫學美容中心之首頁（網址：http://www.las
    erdr.com.tw/newb) 再點選該頁面「玩美一夏會員活動實施
    中」標題，出現「依相關法令規定，本網站不得有相關性醫
    療廣告訊息此活動訊息僅提供本站會員......欲參加本網站
    相關活動請先加入本站會員。我要加入會員會員福利活動關
    閉視窗」等視窗文字，惟經點選視窗內「會員福利活動」標
    題，不須帳號、密碼，即出現「美麗會員專屬電子報區」（
    網址：http://www.laserdr.com.tw/newbeauty/edm_1.htm
    ）；嗣點選上開網頁「最新活動」下之「電波拉皮會員活動
    」欄位，即可出現刊登「改善老化～回溯年輕的肌膚，讓歲
    月不留痕跡電波飛梭緊顏術......」之網頁廣告（網址：ht
    tp://www.laserdr.com.tw/newbeauty/images/edm/950308/
    /950308.html）。則系爭廣告提供予一般民眾相關資訊，並
    使該等資訊藉由報紙或網路等媒體之傳播功能使不特定人得
    以知悉，而得到招徠業務之目的者，自已符合廣告之定義。
    是原告主張僅提供特定專屬會員閱覽之美容新知訊息，供會
    員參考云云，委無足採。
  2.台北市政府於95年8 月24日依系爭廣告刊載之網址http://w
    ww. laserdr.com.tw進入後，即顯示美麗境界診所醫學美容
    中心之首頁（網址：http://www.laserdr.com.tw/newbeaut
     y），並刊登原告之照片、診所簡介、治療項目、線上掛號
    等項目，有網頁內容6 紙附訴願卷可證（見第49-54 頁) ，
    則經由該網址，可以線上掛號方式至美麗境界診所就醫，足
    見，系爭廣告確係美麗境界診所刊登，否則民眾如何能以線
    上掛號方式至美麗境界診所就醫? 是原告主張系爭廣告係有
    心人士故意構陷，擅自冒名原告執業所屬醫學美容中心於網
    路上張貼云云，尚非可採。又系爭廣告皆係以「美麗境界診
    所醫學美容中心」之名義刊登，揆諸前揭行政院衛生署86年
    3 月26日衛署醫字第086016136 號函釋意旨，自應以該醫療
    機構「美麗境界診所」為處罰對象。原告為美麗境界診所之
    負責醫師，被告依醫療法第115 條規定，處原告罰鍰，於法
    尚無不合。是原告主張其非「美麗境界醫學美容中心」之負
    責人，應由美麗境界有限公司負責，不應由該公司所設部門
    美麗境界診所及原告負責云云，亦不可採。
六、綜上所述，原告所訴各節，均非可採。原處分以原告違反醫
    療法第61條規定，並依同法第103 條第1 項第1 款規定，處
    原告法定最低額5 萬元罰鍰，核無違誤，訴願決定予以維持
    ，亦無不合。原告仍執前詞，訴請撤銷，為無理由，應予駁
    回。
據上論結，本件原告之訴為無理由，爰依行政訴訟法第233條第
1項，第98 條第3項前段，判決如主文。
中　　華　　民　　國　　96　　年　　4 　　月　　10　　日
                          第四庭      法  官  林惠瑜
上為正本係照原本作成。
本件以訴訟事件所涉及之法律見解具有原則性者為限，始得於本
判決送達後20日內向本院提出上訴狀並表明上訴理由，如已於本
判決宣示後送達前提起上訴者，應於判決送達後20日內補具上訴
理由（均按他造人數附繕本），且經最高行政法院許可後方得上
訴。
中　　華　　民　　國　　96　　年　　4 　　月　  10　 日
                                      書記官  劉道文
